---
title: "Política Monetária"
author: "Finance Macro"
output:
   pdf_document:
    toc: true
    number_sections: true
    includes:
      in_header: header.tex
---

```{r setup, include=FALSE}
knitr::opts_chunk$set(echo = TRUE)
library(sidrar)
library(tidyverse)
library(tstools)
library(BETS)
library(ggthemes)
library(scales)
library(lubridate)
library(timetk)
library(knitr)
library(seasonal)
```

# Introdução

Este modelo possui exemplos de análises que o grupo de Política Monetária pode fazer

## IPCA

Aqui vamos analisar o IPCA cheio mensal e acumulado em 12 meses, assim como os respectivos pesos de cada grupo do IPCA


```{r message=FALSE, warning=FALSE, include=FALSE}
### Inflação cheia

ipca <-
  '/t/1737/n1/all/v/2266/p/all/d/v2266%2013' %>%
  get_sidra(api=.) %>%
  mutate(date = parse_date(`Mês (Código)`, format="%Y%m")) %>%
  rename(indice = Valor) %>%
  mutate(inflacao_mensal = (indice/lag(indice,1)-1)*100,
         inflacao_anual = (indice/lag(indice,12)-1)*100) %>%
  select(date, indice, inflacao_mensal, inflacao_anual) %>%
  as_tibble()

```

```{r echo=FALSE,  fig.height=4, fig.width=8, message=FALSE, warning=FALSE, out.width="1\\linewidth", results='markup', size='tiny'}


ipca %>%
  select(date, inflacao_mensal, inflacao_anual) %>%
 `colnames<-`(c('Data','Inflação mensal', 'Inflação anual')) %>%
  tail(n= 12) %>%
  kable(digits = 2)

```

```{r echo=FALSE}

## plotando dois graficos - inflacao cheia e acumalada

colours <- c("#990000","#737373")
ipca %>%
   select(date, inflacao_mensal, inflacao_anual)%>%
   `colnames<-`(c('Data','IPCA mensal', 'IPCA acumulado em 12 meses')) %>%
  gather(variavel, valor, -Data) %>%
  filter(Data > '2019-12-01') %>%
  ggplot(aes(Data,valor, colour = variavel)) +
  geom_line(size=.8) +
  facet_wrap(~variavel, scales = 'free') +
  scale_color_manual(values = colours)+
  theme_clean() +
  theme(legend.position = 'none', axis.text.x = element_text(angle=90))+
  scale_x_date(labels = date_format("%b/%y"), date_breaks = "1 month") +
  labs(x='', y='%', 
       caption='Fonte: IBGE - Elaboração: UFABC Finance')
  
```


```{r message=FALSE, warning=FALSE, include=FALSE}
## coletando a inflação por grupo

variacao <-
  '/t/7060/n1/all/v/63/p/all/c315/7170,7445,7486,7558,7625,7660,7712,7766,7786/d/v63%202' %>%
  get_sidra(api=.) %>%
  mutate(date = parse_date(`Mês (Código)`, format="%Y%m")) %>%
  select(date, "Geral, grupo, subgrupo, item e subitem", Valor) %>%
  pivot_wider(names_from = "Geral, grupo, subgrupo, item e subitem", values_from= Valor)

```


```{r include=FALSE}
## coletando o peso de cada grupo
peso <-
  "/t/7060/n1/all/v/66/p/all/c315/7170,7445,7486,7558,7625,7660,7712,7766,7786/d/v66%204" %>%
  get_sidra(api=.) %>%
  mutate(date = parse_date(`Mês (Código)`, format = "%Y%m")) %>%
  select(date, "Geral, grupo, subgrupo, item e subitem", Valor) %>%
  pivot_wider(names_from = "Geral, grupo, subgrupo, item e subitem", values_from = Valor)
```

```{r}
tail(peso) %>%
  kable(digits = 2)
```

```{r include=FALSE}
# construindo a tabela de contribuição mensal de cada grupo no IPCA
contribuicao <- ((variacao[,-1]* peso[,-1])/ 100) %>%
  mutate(date= variacao$date) %>%
  select(date, everything())
  
```

```{r}
contribuicao %>%
  kable(digits = 2)
  

```

```{r echo=FALSE, message=FALSE, warning=FALSE}
## plotando o gráfico de contribuição

colors <- c("#990000","#990000","#990000",
            "#990000","#990000","#990000",
            "#990000","#990000","#990000")

variacao %>%
  filter(date <"2021-01-01")%>%
  gather(variavel, valor, -date) %>%
  ggplot(aes(x=date, y=valor, colour = variavel)) +
  geom_bar(aes(fill= variavel, colour = variavel), stat = 'identity') +
  geom_hline(yintercept = 0, colour= 'black', linetype= 'dashed') +
  scale_color_economist()+
  scale_fill_economist()+
  #scale_color_manual(values = colors)+
  #scale_fill_manual(values = colors)+
  theme_clean()+
  theme(legend.position = 'none') +
  facet_wrap(~variavel, scales = 'free') +
  theme(legend.position = 'none', axis.text.x = element_text(angle=90))+
  scale_x_date(labels = date_format("%b"), date_breaks = "1 month", limits = (c(as.Date("2020-01-01"),as.Date("2020-12-01")))) +
  labs(x='', y='%',
       title = "Variação mensal dos grupos do IPCA",
       caption='Fonte: IBGE - Elaboração: UFABC Finance')

```

```{r echo=FALSE, message=FALSE, warning=FALSE}

#gráfico peso

peso %>%
  filter(date <"2021-01-01")%>%
  gather(variavel,valor, -date) %>%
  ggplot(aes(x=date, y=valor, colour = variavel))+
  geom_line(aes(fill=variavel, colour=variavel), size=1)+
  facet_wrap(~variavel, scales = 'free')+
  theme_clean()+
  scale_color_economist()+
  scale_fill_economist()+
  theme(legend.position = 'none')+
   theme(legend.position = 'none', axis.text.x = element_text(angle=90))+
  scale_x_date(labels = date_format("%b"), date_breaks = "1 month") +
  labs(x='', y='%',
       title = "Variação mensal do peso dos grupos do IPCA",
       caption='Fonte: IBGE - Elaboração: UFABC Finance')

```

```{r}
#gráfico peso

contribuicao %>%
  filter(date <"2021-01-01")%>%
  gather(variavel,valor, -date) %>%
  ggplot(aes(x=date, y=valor, colour = variavel))+
  geom_line(aes(fill=variavel, colour=variavel), size=1)+
  facet_wrap(~variavel, scales = 'free')+
  theme_clean()+
  scale_color_economist()+
  scale_fill_economist()+
  theme(legend.position = 'none')+
   theme(legend.position = 'none', axis.text.x = element_text(angle=90))+
  scale_x_date(labels = date_format("%b"), date_breaks = "1 month") +
  labs(x='', y='%',
       title = "Variação mensal do peso dos grupos do IPCA",
       caption='Fonte: IBGE - Elaboração: UFABC Finance')
```



```{r include=FALSE}
## transformando a tabela cotnribuição para o formato tidy
library(reshape2)
library(xts)

contribuicao_long <-
  contribuicao %>% 
  gather(variavel, valor, -date)

```

```{r include=FALSE}
## plotando

library(reshape2)
library(xts)

inflacao <- round(rowSums(contribuicao[,-1]),2)
inflacao <- xts(inflacao, order.by = contribuicao$date) 
inflacao <- data.frame(time=index(contribuicao_long$date),
             melt(as.data.frame(inflacao)))


contribuicao_long %>%
  ggplot(aes(x=date))+
  geom_col(aes(y=valor, fill= variavel,
               colour=variavel))+
  geom_line(data = inflacao,
            aes(x=contribuicao_long$date,y=value), size=1, colour='red')+
  geom_hline(yintercept = 0, linetype='dashed') +
  scale_fill_brewer(type = 'div', palette = 1) +
  scale_color_brewer(type = 'div', palette = 1) +
  theme_clean()+
  theme(legend.position = 'right', axis.text.x = element_text(angle=0), legend.background = element_blank(), legend.title = element_blank())+
  scale_x_date(labels = date_format("%b"), date_breaks = "1 month") +
  labs(x='', y='%',
       title = "Contribuição  dos grupos do IPCA para a variação mensal",
       caption='Fonte: IBGE - Elaboração: UFABC Finance')



```


## As classificações do IPCA

Outra forma de ver o movimento da inflação é entender a influência das diferentes classificações do IPCA.

```{r include=FALSE}
library(BETS)

codes <- c(4447,4448,4449,10841,10842,10843,10844,11428)
classes <- BETSget(codes, from = '2017-01-01',data.frame = T)
data <- matrix(NA,nrow = nrow(classes[[1]]), ncol = length(codes))
for(i in 1:length(codes)){
  data[,i] = t(classes[[i]]$value)
}

colnames(data) <- c('Comercializáveis', 'Não comercializáveis',
                    'Controlados', 'Não-duráveis','Semi-duráveis',
                    'Duráveis','Serviços','Livres')

data <-
  data %>%
  as_tibble()%>%
  mutate(date= classes[[1]]$date) %>%
  select(date, everything())
```

```{r}
data %>%
  kable(2)
```


```{r echo=FALSE}
## plotando
data %>%
  filter(date > '2019-12-01') %>%
  gather(variavel, valor, -date) %>%
  
  ggplot(aes(x=date, y=valor, colour = variavel))+
  geom_line(size=1)+
  facet_wrap(~variavel, scales = 'free') +
  theme_clean() +
theme(legend.position = 'none', axis.text.x = element_text(angle=90), legend.background = element_blank(), legend.title = element_blank())+
  scale_x_date(labels = date_format("%b"), date_breaks = "1 month") +
  labs(x='', y='%',
       title = "Variacao mensal de cada classificação do IPCA",
       caption='Fonte: IBGE - Elaboração: UFABC Finance')

```






```{r include=FALSE}
# calculando a inflacao acumulada

library(tstools)
data_12m <-
  data[,-1] %>%
  ts(start=c(2017,01), freq=12) %>%
  acum_p(12)%>%
  as_tibble() %>%
  mutate(date=classes[[1]]$date) %>%
  select(date,everything())%>%
  drop_na()
  

```

```{r}
#inflacao acumulada
data_12m %>%
  kable(2)
```


```{r echo=FALSE}
data_12m %>%
  filter(date > '2019-12-01') %>%
  gather(variavel, valor, -date) %>%
  ggplot(aes(x=date, y=valor, colour=variavel))+
  geom_line(size=1)+
  facet_wrap(~variavel, scales='free') +
   theme_clean() +
theme(legend.position = 'none', axis.text.x = element_text(angle=90), legend.background = element_blank(), legend.title = element_blank())+
  scale_x_date(labels = date_format("%b"), date_breaks = "1 month") +
  labs(x='', y='%',
       title = "Inflação acumulada em 12 meses de cada classificação do IPCA",
       caption='Fonte: IBGE - Elaboração: UFABC Finance')
```


## Analisando os núcleos de inflação

Outra variável muito importante na análise da inflação é o comportamento dos núcleos de inflação, pois eles nos informam a dinâmica inflacionária ponderando os efeitos de choque.





```{r message=FALSE, warning=FALSE, include=FALSE}

### Núcleos de Inflação

codes = c(4466,11426,11427,16121,16122, 27838, 27839)
nucleos = BETSget(codes, from='2012-01-01', data.frame=T)
data_nucleos = matrix(NA, nrow=nrow(nucleos[[1]]),
                      ncol=length(codes))
for(i in 1:length(codes)){
  data_nucleos[,i] = t(nucleos[[i]]$value)
}

colnames(data_nucleos) = c('ipca_ms', 'ipca_ma', 'ipca_ex0',
                           'ipca_ex1', 'ipca_dp', 'ipca_ex2',
                           'ipca_ex3')

nucleos_vm =
  data_nucleos %>%
  as_tibble() %>%
  mutate(date = nucleos[[1]]$date) %>%
  select(date, everything())

nucleos_12m = 
  data_nucleos %>%
  ts(start=c(2012,01), freq=12) %>%
  acum_p(12) %>%
  as_tibble() %>%
  mutate(date = nucleos[[1]]$date) %>%
  select(date, everything()) %>%
  drop_na()


```


```{r echo=FALSE, message=FALSE, warning=FALSE}

## plotando os núcleos

nucleos_12m %>%
  filter(date >'2019-12-01') %>%
  gather(variavel, valor, -date) %>%
  ggplot(aes(x=date, y=valor, colour=variavel))+
  geom_line(size=1) +
  facet_wrap(~variavel, scales='free')+
  theme_clean() +
  theme(legend.position = 'none', axis.text.x = element_text(angle=90), legend.background = element_blank(), legend.title = element_blank())+
  scale_x_date(labels = date_format("%b"), date_breaks = "1 month") +
   coord_cartesian(xlim = c(as.Date("2020-01-01"),as.Date("2020-11-01")))+
  labs(x='', y='%',
       title = "Inflação acumulada em 12 meses de cada núcleo do IPCA",
       caption='Fonte: IBGE - Elaboração: UFABC Finance')


```


```{r include=FALSE}

### Metas de Inflação

meta = c(rep(4.5,12*7-11), rep(4.25, 12), rep(4, month(Sys.time(),label = F)))
meta_max = c(rep(4.5+2,12*5-11), rep(4.5+1.5,12*2),
             rep(4.25+1.5,12), rep(4+1.5, month(Sys.time(),label = F)))
meta_min = c(rep(4.5-2,12*5-11), rep(4.5-1.5,12*2),
             rep(4.25-1.5,12), rep(4-1.5, month(Sys.time(),label = F)))
data_meta = 
  tibble(date = seq(as.Date('2013-12-01'), Sys.Date(),
                    by='1 month'),
         meta_min = meta_min,
         meta = meta,
         meta_max = meta_max)


```

```{r echo=FALSE, message=FALSE, warning=FALSE}
## Plotanto


 filter(ipca, date > '2016-12-01') %>%
  ggplot(aes(x=date))+
  geom_line(aes(y=inflacao_anual, colour='IPCA'),
            size=1.5) +
  geom_line(data=na.omit(nucleos_12m), 
            aes(y=rowMeans(nucleos_12m[,-1]),
                                  colour='Média dos Núcleos'),
            size=1.5)+
  geom_ribbon(data=data_meta,
              aes(ymin=meta_min, ymax=meta_max), 
              colour='grey70', alpha=0.1, size=1) +
    geom_line(data=data_meta,
            aes(y=meta, colour='Meta'), size=1, linetype='dashed' )+
    scale_colour_manual('',
                      values=c('IPCA'='#0099ff',
                               'Média dos Núcleos' = '#00cc66',
                               'Meta'='red'))+
  theme_clean()+
  scale_x_date(labels = date_format("%b/%y"), date_breaks = "1 month") +
  coord_cartesian(xlim = c(as.Date("2018-02-01"),as.Date("2020-11-01")))+
  theme(axis.text.x = element_text(angle=90), legend.position = 'top', legend.background = element_blank())+
  labs(x='', y='%', 
       title='Inflação e as metas do Banco Central ',
       caption='Fonte: IBGE - Elaboração: UFABC Finance')

  
```
